臺灣板橋地方法院刑事裁定　　　　　　96年度交聲字第241號
原處分機關　交通部公路總局臺北區監理所
異　議　人　甲○○　29歲民.
上列受處分人即異議人因違反道路交通管理處罰條例案件，對於
交通部公路總局臺北區監理所民國96年1 月16日為之北監自裁字
第裁40-AG0000000號裁決處分，聲明異議，本院裁定如下：
    主  文
異議駁回。
    理  由
一、聲明異議意旨略以：異議人於民國95年11月5 日下午3 時許
    ，駕駛車牌號碼W7-1660 號自用小客車，行經臺北市○○路
    ○ 段136 巷巷口時，因「駕車行經有燈光號誌管制之交岔路
    口闖紅燈」之違規行為，經路口之固定式照相機拍攝，嗣經
    警掣單逕行舉發。然舉發當時因左右通行燈號已轉為紅燈，
    異議人一時不查，提前起動才會壓到感應線圈，而被拍照，
    此從第2 張採證照片上之燈號為綠燈，即可推知異議人確實
    是因誤認燈號已轉變為綠燈而啟動車輛，並非惡意闖紅燈。
    又臺北市政府警察局內湖分局雖函覆異議人稱異議人在綠燈
    尚未顯示時車身已完全進入路口範圍，但舉發照片並無法證
    明異議人有上述之駕駛車輛於紅燈時完全跨越停止線等情，
    卻仍以「闖紅燈」為由開罰單，實不合理，是異議人不服原
    裁處，爰依法聲明異議云云。
二、按受處分人不服第8 條主管機關所為之處罰，得於接到裁決
    書之翌日起20日內，並得依法扣除在途期間，向管轄地方法
    院聲明異議，道路交通管理處罰條例第87條第1 項及道路交
    通案件處理辦法第12條分別定有明文。而道路交通異議案件
    ，當事人非居住於處罰機關所在之鄉、鎮、市（包括縣轄市
    、省轄市及院轄市）者，但居住於受理聲明異議案件法院之
    管轄區域者，依本標準第2 條第1 款中之地方法院在途期間
    欄所載日數扣除在途期間；法院訴訟當事人在途期間標準第
    4 條第1 項第1 款第2 目亦規定甚明。另按處理違反道路交
    通管理事件，有關文書送達之程序，依行政程序法之規定，
    此為違反道路交通管理事件統一裁罰基準及處理細則第5 條
    所明文規定。又送達，於應受送達人之住居所、事務所或營
    業所為之；於應送達處所不獲會晤應受送達人時，得將文書
    付與有辨別事理能力之同居人、受僱人或應送達處所之接收
    郵件人員，行政程序法第72條第1 項前段、第73條第1 項所
    明定。上述均為交通異議事件之程序規定，為聲明異議之合
    法要件，受處分人之聲明異議自須合於此項程序規定，法院
    始得受理為實體之審查。又交通法庭認聲明異議不合法律上
    之程式，且無從補正者，應以裁定駁回之，道路交通案件處
    理辦法第18條亦有明文。查：
(一)、本件原處分機關因認異議人有違反道路交通管理處罰條例
      第53條第1 項之汽車駕駛人，行經有燈光號誌管制之交岔
      路口闖紅燈之行為，於96年1 月16日以北監自裁字裁40-A
      G0000000 號對之裁處罰鍰新臺幣（下同）2,700元，並依
      同條例第63條第1 項第3 款（原裁決書漏載第1 項第3 款
      ）之規定記違規點數3 點，有前開裁決書在卷可稽，堪信
      屬實。
(二)、經查，上開裁決書已於96年1 月19日送達至異議人設籍之
      上開住所，由異議人之同居人即異議人之母親蓋章收受，
      此有該裁決書、送達證書在卷可憑，揆之上開規定，本件
      裁決書已於96年1 月19日發生合法送達之效力。又異議人
      非居住在原處分機關所在之臺北縣樹林市，但係居住於本
      院之管轄區域內，需依上開規定扣除本院管轄區域內在途
      期間2 日。則本件經加計在途期間2 日，其異議期間（20
      日）之末日原應為96年2 月10日，惟該日為國定假日星期
      六，順延2 日亦應於96年2 月12日前聲明異議，始為適法
      ，詎異議人遲至96年2 月15日始行聲明異議，有聲明異議
      狀上所蓋臺北區監理所收文章戳印文可稽，已逾首揭法律
      所定異議期間，其異議為不合法，應予駁回。
(三)、末按書面之行政處分自送達相對人及已知之利害關係人起
      ；書面以外之行政處分自以其他適當方法通知或使其知悉
      時起，依送達、通知或使知悉之內容對其發生效力；又交
      通事件裁決之受處分人，不服主管機關所為之處罰，得於
      接到裁決書之翌日起20日內，向管轄地方法院聲明異議，
      行政程序法第110 條第1 項及道路交通管理處罰條例第87
      條第1 項分別定有明文。另按，刑事判決宣示前，以書狀
      聲明不服，無論向何機關為之，皆不發生上訴之效力，當
      事人經過10日之上訴期間，始行提起上訴，即屬違背法律
      上之程式，不因其在未判決以前，曾有不服聲明，即認為
      已有合法之上訴（司法院28年院字第1930號及37年院解字
      第3861號解釋意旨參照）；而法院受理有關交通事件，準
      用刑事訴訟法之規定，道路交通管理處罰條例第89條前段
      亦有明文規定。職是，交通事件裁決，係屬書面之行政處
      分，依行政程序法第110 條第1 項之規定，於該裁決送達
      後始生效力，則在該裁決送達於受處分人前，受處分人以
      書狀聲明不服，無論向何機關為之，難認已生合法異議之
      效力。再細繹道路交通管理處罰條例第87條第1 項所規定
      ：「受處分人，不服第八條主管機關所為之處罰，得於接
      到裁決書之翌日起二十日內，向管轄地方法院聲明異議。
      」之法條內容，受處分人不服主管機關所為之處罰，向管
      轄地方法院聲明異議，係以接到裁決書為前提。而受處分
      人所異議之對象，係主管機關所為之裁決，為行政機關所
      為具行政罰性質之行政處分，至司法機關即管轄地方法院
      所審理者，則係該裁決是否合法，為特殊之行政救濟程序
      。質言之，司法機關之管轄權，乃屬後續管轄權，而行政
      機關之管轄權，方屬原始管轄權，此主要係行政處分之本
      質使然，亦兼具減輕司法機關負擔之功能。職是，若交通
      主管機關於案件經舉發而繫屬後，尚未為裁決，其原始管
      轄權既未消滅，則司法機關之後續管轄權自未產生，尚無
      發動司法權之必要，故交通違規人於交通主管機關裁決前
      ，先向管轄地方法院聲明異議，因其異議之對象尚未存在
      ，該異議自不合法律上之程式。據此，原處分機關雖於移
      送書中敘明異議人曾於96年1 月15日提出聲明異議狀，然
      因原處分機關尚未摰開裁決書，與程序不服，遭原處分機
      關退件等語；然核諸前開說明，原處分機關既係於96年1
      月16日，方對異議人開立北監自裁字裁40-AG0000000 號
      裁決書，而異議人則於原處分機關前揭開立裁決書日前之
      同年15日即聲明異議，則其是時所謂之聲明異議顯係屬前
      開裁決處分書送達於受處分人前，即由受處分人以書狀聲
      明不服，無論向何機關為之，難認已生合法異議之效力，
      併此敘明。
三、據上論斷，應依道路交通案件處理辦法第18條，裁定如主文
    。
中　　華　　民　　國　　96　　年　　3 　　月　　30　　日
                  交通法庭  法　官  陳明偉
以上正本證明與原本無異
如不服本裁定應於送達後5 日內向本院提出抗告狀
                            書記官　陳慧儷
中　　華　　民　　國　　96　　年　　3 　　月　　30　　日
